【裁判字號】    90,交上易,1605
【裁判日期】    901114
【裁判案由】    過失致死等
【裁判全文】
臺灣高等法院臺南分院刑事判決          九十年度交上易字第一六○五號      潛
      上  訴  人
      即  被  告  甲  ○  ○
右列上訴人因過失致死等案件，不服臺灣臺南地方法院九十年度交訴字第二八七號中
華民國九十年八月三十日第一審判決（起訴案號：臺灣臺南地方法院檢察署九十年度
偵字第六八九六號），提起上訴，本院判決如左：
      主      文
上訴駁回。
      事      實
一、甲○○未考領駕駛執照，依法不能駕駛車輛，於民國（下同）九十年五月三十日
    二十時前，在台南縣柳營鄉某處飲用米酒頭，亦明知無法為安全駕駛，仍於酒後
    無照駕駛車號為ＴＤ－四七五一號之自小貨車，沿南八一線道路由北向南方向行
    駛，欲前往果毅村，於同日二十時許，途經台南縣柳營鄉南八一線第ＳＨ七五Ａ
    七四號電線桿前，本應於汽車行駛時注意車前狀況，隨時採取必要之安全措施，
    而依當時情形亦無不能注意之情事，竟疏於注意及此，酒後精神恍惚，無法自由
    操控車輛，致撞及同向行經該路段李岩雄之腳踏車，使李岩雄因此受有頭、頸、
    背部及右小腿挫傷合併骨折、對衝性腦挫傷合併顱內出血等傷害，經送往台南縣
    新營市衛生署新營醫院急救，仍因傷重不治死亡。嗣於翌日上午九時四十八分許
    ，甲○○經測得其呼氣酒精濃度為每公升零點零五毫克，依此數據推算，其於肇
    事時，吐氣所含酒精成分每公升為零點六二至一點一四毫克，顯然已無法安全駕
    駛。
二、案經臺灣臺南地方法院檢察署檢察官偵查起訴。
      理      由
一、前揭車禍之事實，業據被告甲○○坦承右開時、地無照酒後駕車並於撞及異物等
    情不諱，並有酒測報告、道路交通事故調查報告表及現場照片數幀及警訊筆錄附
    卷可稽。被害人李岩雄因本件車禍受傷死亡，經檢察官督同法醫師相驗屬實，製
    有勘驗筆錄、相驗屍體證明書、驗斷書等在卷可憑。
二、按汽車行駛時，駕駛人應注意車前狀況，隨時採取必要之安全措施，道路交通安
    全規則第九十四條第三項定有明文被告駕駛車輛自應注意上開規定。次按法務部
    八十八年五月十八日法檢字第○○一六六九號函示，認刑法第一百八十五條之三
    係抽象危險犯，參考德國、美國之認定標準，對於酒精濃度呼氣已達每公升○點
    五五毫克或血液濃度達○點一％以上，肇事率為一般正常人之十倍，認為已達不
    能安全駕駛之標準。本件被告於九十年五月三十一日九時四十八分許接受酒測時
    ，其檢測時吐氣所含酒精成份為每公升零點零五毫克，依此數據推算，被告於肇
    事時，吐氣所含酒精成分每公升為零點六二至一點一四毫克，有法務部法醫研究
    所出具函一份可佐，顯然已逾前開標準。又依附卷之交通事故調查報告表所載，
    本件肇事時、地之天候雨、夜間光線無照明、路面濕潤，則肇事彼時，被告更應
    注意車前狀況，依當時客觀情形，又無不能注意之情形，竟疏未注意，酒後精神
    恍惚，無法自由操控車輛，致撞及同向行經該路段李岩雄之腳踏車，足證被告之
    行為，顯有過失責任，辯稱不知撞倒人云云，顯係事後卸責之詞，不足為採。而
    被害人確因本件車禍造成死亡結果，被告之過失駕車肇事行為與上開結果間，自
    有相當因果關係。本件事證明確，被告過失致死犯行堪以認定。
三、核被告所為係犯刑法第二百七十六條第一項之過失致死罪及第一百八十五條之三
    之服用酒類不能安全駕駛動力交通工具而駕駛罪。所犯兩罪間，犯意各別，行為
    互異，應予分論併罰。被告無照並酒醉駕車肇事致人死亡，應依道路交通管理處
    罰條例第八十六條第一項規定，加重其刑。原審審酌被告過失程度之重大，被告
    之品性，犯罪所生之危害已鉅，且未與被害人家屬達成民事和解等一切情狀，適
    用刑法第一百八十五條之三、第二百七十六條第一項、第五十一條第五款、道路
    交通管理處罰條例第八十六條第一項、罰金罰鍰提高標準條例第一條前段，量處
    服用酒類不能安全駕駛動力交通工具而駕駛罪有期徒刑四月，過失致死罪有期徒
    刑一年二月，並定應執行刑有期徒刑一年五月，以資懲儆。本院經核原判決認事
    用法，均無不合，量刑亦屬妥適。被告上訴意旨，指摘原判決量刑過重，為無理
    由，應予駁回。
四、據上論斷，應依刑事訴訟法第三百六十八條，判決如主文。
本案經檢察官林炎昇到庭執行職務。
中  華  民  國      九  十      年      十  一      月      十  四      日
                                臺灣高等法院臺南分院刑事第五庭
                                    審判長法官  茆    臺    雲
                                          法官  李    文    福
                                          法官  蔡    長    林
右正本證明與原本無異。
不得上訴。
                                    法院書記官  李    培    薇
中  華  民  國      九  十      年      十  一      月      十  五      日
附錄本案論罪科刑法條全文：
刑法第二百七十六條第一項：
  因過失致人於死者，處二年以下有期徒刑、拘役或二千元以下罰金。
刑法第一百八十五條之三：
  服用毒品、麻醉藥品、酒類或其他相類之物，不能安全駕駛動力交通工具而駕駛者
，處一年以下有期徒刑、拘役或三萬元以下罰金。


司法院資訊處製作；財團法人民間司法改革基金會備份。
